【裁判字號】    92,自,3
【裁判日期】    920303
【裁判案由】    偽造文書等
【裁判全文】
臺灣基隆地方法院刑事判決                              九十二年度自字第三號
    自  訴  人  聖宜交通有限公司
    代  表  人  甲○○
    被      告  乙○○
右列被告因偽造文書等案件，經自訴人提起自訴，本院判決如左：
    主  文
乙○○無罪。
    理  由
一、自訴意旨略以：被告乙○○於民國九十一年十一月十五日，以其改名為「丙○○
    」歸向自訴人承租門牌號碼ＥＬ─四一五號營業用計程車一輛，每日租金為新台
    幣四百元整，距被告取車後一去不回，經查被告乙○○並未改名，而係冒用巒生
    兄弟丙○○證件承租計程車，自訴人始知上當，因認被告涉犯刑法第二百十六條
    、第二百十一條之行使偽造私文書罪及第三百三十九條之詐欺取財罪云云，提起
    自訴。
二、按犯罪事實應依證據認定之，無證據不得推定其犯罪事實；不能證明被告犯罪者
    ，應諭知無罪之判決，並於自訴程序準用之，刑事訴訟法第一百五十四條、第三
    百零一條第一項、第三百四十三條分別定有明文，此規定。又所謂證據，須適於
    為被告犯罪事實之證明者，始得採為斷罪資料，如未能發現相當證據，或證據不
    足以證明，自不能以推測或擬制之方法，以為裁判基礎（最高法院四十年臺上字
    第八六號判例參照）。次按，自訴人之指訴，本以使被告受刑事訴追為目的，故
    其陳述是否與事實相符，自應調查其他證據，以資審認，苟其所為攻擊之詞，尚
    有瑕疵，則在此瑕疵未予究明以前，即不能遽採為斷罪之基礎（最高法院六十九
    年臺上字第一五三一號判例參照）；再按刑法第二百十條之偽造文書罪，指無權
    制作不法制作者而言，若為有權之制作，縱有不實之記載，要難構成本條之罪。
    又刑法第三百三十九條第一項詐欺罪之成立，以意圖為自己或第三人不法之有，
    以詐術使人將本人或第三人之物交付為要件，所謂以詐術使人交付，必須被詐欺
    人因其詐術而陷於錯誤，若其所用方法，不能認為詐術，亦不致使人陷於錯誤，
    即不構成犯罪（最高法院分別著有二十九年上字第三一０五號、三十年上字第八
    一六號、四十六年臺上字第二六０號判例可資參照）。
三、訊據被告乙○○堅決否認有何偽造文書或詐欺犯行，辯稱：「當天去車行租車時
    ，沒有跟車行表明是替丙○○租車，事實上我並沒有詐欺的意思，我以丙○○的
    名義租車，是因為丙○○委託我去租車，但丙○○沒有親自到租車公司來租車，
    車行不會租車，所以才會跟車行表示因為選舉，所以遷戶口、改名」等語，核與
    證人丙○○到院證稱：「當時從高雄縣回到平溪鄉的家中，乙○○問我『要不要
    租計程車』，我答『好』，乙○○表示租車公司他比較熟，所以就將駕照交給乙
    ○○去租車，租到車子後大概開了三天，因為北部路線不熟，又賺不到錢，所以
    就交代乙○○將車子交還回去車行，我就回高雄，駕照確實是我交給乙○○，因
    為剛從高雄北上，所以才交代乙○○去租車」等語相符，顯然被告乙○○確實受
    其兄丙○○之託前往自訴人公司承租計程車，並經授權於營業小客車租賃合約書
    內代簽丙○○之名義無訛；且依自訴代表人到院亦陳稱：「被告乙○○以前曾經
    跟車行租車彼此認識，可能是被告跟車行的人員太熟，本身也沒有說清楚，才會
    讓公司誤以為被告更名以丙○○租車，而實際上被告是幫丙○○租車，當初會向
    法院提起自訴，是因為找不到被告，不清楚事情經過，希望能撤回對被告的自訴
    ，是公司誤解被告，被告應該沒有構成刑事犯罪」等語，且被告於租車後之三個
    月內之九十二年一月十七日清償車租並繳還承租之營業用小客車予自訴人一節，
    業據自訴代表人到庭陳述無訛，顯然被告與自訴人間應為單純之營業小客車租賃
    關係，及車租、車輛繳回之民事關係，實難認被告有何施用詐術，自訴人有何陷
    於錯誤之情事。
四、綜上所述，本件被告既經丙○○之授權代為租車，自不構成偽造私文書之犯罪構
    成要件；且不能證明被告曾施行如何之欺罔手段，致自訴人陷於錯誤而詐得財物
    ，自難僅因被告事後債務不履行之結果推測被告自始故意詐欺，揆諸前開說明，
    被告所為，核與刑法詐欺罪之成立要件尚有未合，此外復查無其他積極證據足以
    證明被告有何偽造文書、詐欺犯行，自屬不能證明被告犯罪，爰為無罪判決之諭
    知。
據上論斷，應依刑事訴訟法第三百四十三條、第三百零一條第一項，判決如主文。
中      華      民      國    九十二    年      三      月      三      日
        臺灣基隆地方法院刑事第三庭
                                            法  官    何  怡  穎
右正本證明與原本無異。
對於本件判決如有不服，應於收受送達後十日內，向本院提出上訴書狀，上訴於臺灣
高等法院，並按他造當事人之人數附具繕本。
                                            書記官    湯  惠  芳
中      華      民      國    九十二    年      三      月      六      日


司法院資訊處製作；財團法人民間司法改革基金會備份。
